臺灣臺南地方法院刑事判決
111年度交易字第565號
聲  請  人  臺灣臺南地方檢察署檢察官
被      告  陳聰敏


上列被告因公共危險案件，經檢察官聲請以簡易判決處刑（111
年度偵字第9265號），本院認不宜以簡易判決處刑（111年度交
簡字第1801號），改依通常程序審理，判決如下：
    主  文
乙○○無罪。
    理  由
一、聲請簡易判決處刑意旨略以：被告乙○○於民國111年4月4日
    上午9時20分至40分間，在臺南市○區○○○路0段000號廟宇內
    飲用洋酒3分之1杯後，明知吐氣所含酒精濃度達每公升0.25
    毫克以上者，不得駕駛動力交通工具，猶基於酒後駕駛動力
    交通工具之犯意，於同日上午9時40分許，駕駛車牌000-000
    0號、屬於動力交通工具之自用小客車上路。嗣在臺南市○○
    區○○路000號前，因不勝酒力而與陳重宏駕駛之車牌000-000
    0號自用小客車擦撞肇事。經警據報前往，於同日上午10時2
    3分許，對之施以酒精濃度測試，測得其呼氣酒精濃度值達
    每公升0.22毫克【按：如回推乙○○上路時之吐氣酒精濃度，約
    為每公升0.26毫克，詳後述】，始悉上情。因認被告乙○○涉
    有刑法第185條之3第1項第1款之吐氣所含酒精濃度達每公升0.
    25毫克以上而駕駛動力交通工具之罪嫌等語。　　　　　　
    　　　
二、按犯罪事實應依證據認定之，無證據不得認定犯罪事實；且
    被告之自白，不得作為有罪判決之唯一證據，仍應調查其他
    必要之證據，以察其是否與事實相符；不能證明被告犯罪者
    ，應諭知無罪之判決，刑事訴訟法第154 條第2 項、第156
    條第2 項、第301 條第1 項分別定有明文。又事實之認定，
    應憑證據，如未能發現相當證據，或證據不足以證明，自不
    能以推測或擬制之方法，為裁判基礎；且認定不利於被告之
    事實須依積極證據，苟積極證據不足為不利於被告事實之認
    定時，即應為有利於被告之認定；另認定犯罪事實所憑之證
    據，雖不以直接證據為限，間接證據亦包括在內，然而無論
    係直接證據或間接證據，其為訴訟上之證明，須於通常一般
    之人均不致有所懷疑，而得確信其為真實之程度者，始得據
    為有罪之認定，倘其證明尚未達到此一程度，而有合理性之
    懷疑存在，無從使事實審法院得有罪之確信時，即應由法院
    為諭知被告無罪之判決（最高法院40年度台上字第86號、30
    年度台上字第816號、76年度台上字第4986號判決意旨可資
    參照）。次按102 年6 月11日修正公布之刑法第185 條之3 
    規定之修正理由略以：一、不能安全駕駛罪係屬抽象危險犯
    ，不以發生具體危險為必要。爰修正原條文第一項，增訂酒
    精濃度標準值，以此作為認定「不能安全駕駛」之判斷標準
    ，以有效遏阻酒醉駕車事件發生。二、至於行為人未接受酒
    精濃度測試或測試後酒精濃度未達前揭標準，惟有其他客觀
    情事認為確實不能安全駕駛動力交通工具時，仍構成本罪，
    爰增訂第二款。三、修正原條文第二項就加重結果犯之處罰
    ，提高刑度，以保障合法用路人之生命身體安全。就該條第
    1 項第1 款行為人飲用酒類而駕駛動力交通工具之情形者，
    是否已達不能安全駕駛之程度而構成犯罪，自應就以酒精濃
    度標準值即是否達「吐氣所含酒精濃度達每公升0.25毫克或
    血液中酒精濃度達百分之0.05以上」予以衡酌，並依嚴格之
    證據予以證明，至於同條項第2 款則保留刑法第185 條之3 
    修正前，法院需輔以其他主客觀情事判斷，認定行為人是否
    屬不能安全駕駛的狀態，行為人方構成本罪。
三、聲請簡易判決處刑意旨認被告乙○○涉犯上開公共危險罪，係
    以被告之供述、證人陳重宏之證述、臺南市政府警察局歸仁
    分局歸仁派出所刑案當事人酒精測定紀錄表、財團法人台灣
    商品檢測驗證中心呼氣酒精測試器檢定合格證書、現場暨車
    損照片等，為其主要論據。訊據被告就檢察官聲請簡易判決
    處刑書意旨雖稱：沒有意見等語。
四、經查，被告有於上開聲請簡易判決處刑書所載時、地，飲酒
    後駕駛自用小客車上路，且與證人陳重宏所駕駛之自用小客
    車擦撞肇事，嗣經員警對被告測得其呼氣酒精濃度值達每公
    升0.22毫克等事實，業據被告坦承不諱（見本院交易卷第47
    頁），核與證人陳重宏之證述（見警卷第11-13頁）情節相
    符，並有臺南市政府警察局歸仁分局歸仁派出所刑案當事人
    酒精測定紀錄表、財團法人台灣商品檢測驗證中心呼氣酒精
    測試器檢定合格證書、現場暨車損照片等在卷（見警卷第19
    -21、47-59頁）可稽，此部分事實，固堪認定。
五、關於刑法第185條之3第1項第1款部分
    公訴人固主張我國國人呼氣酒精消退率為每小時每公升0.062
    至0.098毫克，平均值為每小時每公升0.08毫克，有內政部
    警政署刑事警察局91年1月25日（91）刑鑑字第11718號函釋
    可據。被告自承於111年4月4日上午9時40分許駕車上路，而其
    係於同日上午10時23分許，為警測得呼氣酒精濃度每公升0.22
    毫克。準此，縱以前述酒精消退率最低值計算，其呼氣酒精濃
    度亦已達每公升0.26毫克【計算式：0.22+0.062×(43/60）≒0
    .26，小數點以下第3位四捨五入】等語。然：
    ㈠刑法第185條之3既經修正，即應以實際測得之酒精濃度作
      為判斷，分別適用同條第1項第1款或第2款規定，始符合
      修正明訂酒精濃度標準值之立法意旨，倘行為人經測試未
      達酒精濃度標準值每公升0.25毫克，卻可以回溯推算認定
      成立刑法第185條之3第1項第1款，無疑架空同條項第2款
      之適用、重陷修法前之爭議。
　  ㈡再者，檢察官依上開內政部警政署刑事警察局函主張國人
      呼氣酒精消退率，並計算得出被告呼氣酒精濃度亦已達每公升
      0.26毫克，但並未提出上開函釋之依據為何？無從自其採
      樣之人數、人種、年齡區塊、體重、飲酒習慣等條件，判
      斷該實驗結果或所舉數據確實具有平均代表性。且飲酒後
      酒精代謝之快慢，與飲酒人當時之年齡、性別、體重、身
      體之疲勞程度、腹中其他食物代謝情形及飲酒時間之長短
      等因素，均息息相關，如採樣對象與被告案發時之條件有
      所差異，即可能影響被告酒後駕車時實際呼氣酒精濃度值
      之認定，而無法完全排除其實際呼氣酒精濃度低於每公升
      0.25毫克之可能。考量呼氣酒精代謝率，本有因人而異之
      可能性及誤差值存在，若採集之樣本不同，或採取不同之
      計算基準，均有可能使酒精代謝率、回溯推算之呼氣酒精
      濃度值存在多樣性之變化，在無法確定相關研究樣本數及
      其背景資料之前提下，有關酒精消退率之數值尚非屬科學
      鑑定證據，基此，被告酒後駕車上路為警逮捕時之呼氣所
      含酒精濃度，實不能概以公訴人所引上開呼氣酒精代謝率
      回溯推算認定已達每公升0.25毫克以上，而論以刑法第18
      5條之3第1項第1款之罪。
六、就刑法第185條之3第1項第2款部分
    ㈠被告固於飲酒後在臺南市○○區○○路000號前，與陳重宏駕駛
      之車牌000-0000號自用小客車擦撞肇事。惟就該事故發生
      之因，業據證人陳重宏於警詢時證稱：「我駕駛自用小客
      車RDK-2906沿大德路西向東行驶，於事故地點停等紅燈，
      約5秒後遭對方所駕駛自小客AMK-1173號沿大德路西向東
      行駛追撞，發生交通事故。」等語（見警卷第11頁），佐
      以被告於本院審理時供稱：「（當時為何會撞到前面對方
      的車？）紅燈我們都停在那邊，換綠燈了，他（指陳重宏
      ）沒有開動，我先開了，那邊停紅燈的我是第三台車，前
      面的車都開走了，我的車碰到他的車就馬上停下來了。」
      等語（見本院交易卷第47頁），則兩車碰撞係因陳重宏未
      注意號誌變化，或是否因被告飲酒導致不能安全駕駛動力
      交通工具，尚屬有疑。
　　㈡又被告為警查獲後，於同日12時54分許起至12時59分間，
      經警觀察「查獲後之狀態」除勾選「呆滯木僵」一項外，
      並無語無倫次、含糊不清、意識模糊、注意力無法集中、
      嘔吐、多語、大笑、昏睡叫喚不醒、泥醉、搖晃無法站立
      、自殘、拉扯、攻擊、大聲咆哮等酒醉現象。另員警命被
      告做直線測試（以長10公尺之直線，令其迴轉走回原地）
      及平衡動作（雙腳併攏，雙手緊貼大腿，將一腳向前抬高
      離地15公分，並停止不動30秒），其測試結果則經警紀錄
      為「步行時左右搖晃，腳步不穩。」、「手腳部顫抖，身
      體無法保持平衡」等情，有刑法第185條之3案件測試觀察
      紀錄表在卷（見警卷23-24頁第）可佐。
　　㈢然員警雖就「查獲後之狀態」勾選「呆滯木僵」之狀態，
      但被告究為何「呆滯木僵」？並未說明，自難憑以認定被
      告已因酒後無法駕車。再人之平衡控制及肌耐力本就各異
      ，而常人突抬腳單腳站立，為求平衡，搖晃尚屬難免，則
      在無其他證據足證被告確有因飲酒而影響其肌肉協調及中
      樞神經功能下，難僅因平衡測試時起身體搖擺即認被告確
      有因飲酒而影響其肌肉協調及中樞神經功能，是前揭測試
      觀察紀錄表雖記載「步行時左右搖晃，腳步不穩。」、「
      手腳部顫抖，身體無法保持平衡」，尚不得作為不利被告
      之認定。
七、綜上所述，被告固有於上開時、地飲用酒類，嗣後駕駛動力
    交通工具，並與證人陳重宏所駕駛之自用小客車發生行車事
    故，經警測得呼氣酒精濃度為每公升0.22毫克之事實。然檢
    察官所提出之證據，無法使本院達於確信被告有聲請簡易判
    決處刑意旨所指犯行之程度，既無法達到此一程度，且被告
    是否犯本罪，有前述合理之懷疑存在而無從消弭，則檢察官
    所舉之證據亟不得認已達於通常一般之人均不致有所懷疑，
    而得確信其為真實之程度，是依罪疑唯輕、有疑唯利被告之
    法理，即無從為有罪之認定。本案既就卷內現存證據，均查
    無其他積極證據足資證明被告有涉犯公訴意旨所指犯行，依
    前述說明，既不能證明被告犯罪，即應為無罪判決之諭知。
據上論斷，應依刑事訴訟法第452 條、第301 條第1 項，判決如
主文。
本案經檢察官粟威穆聲請以簡易判決處刑，檢察官甲○○到庭執行
職務。
中　　華　　民　　國　　111 　年　　7 　　月　　25　　日
                  刑事第十六庭  法  官 陳文欽
以上正本證明與原本無異。
如不服本判決應於收受本判決後20日內向本院提出上訴書狀，並
應敘述具體理由。其未敘述上訴理由者，應於上訴期間屆滿後20
日內向本院補提理由書狀（均須按他造當事人之人數附繕本）「
切勿逕送上級法院」。 
　　　　　　　　　　　　　　　　書記官 謝盈敏
中　　華　　民　　國　　111 　年　　7 　　月　　25　　日